【裁判字號】    99,簡上,61
【裁判日期】    990430
【裁判案由】    毒品危害防制條例
【裁判全文】
臺灣士林地方法院刑事判決              99年度簡上字第61號
上  訴  人  臺灣士林地方法院檢察署檢察官
被      告  甲○○
上列上訴人因被告違反毒品危害防制條例案件，不服本院刑事庭
民國99年3月19日99年度審簡字第221號第一審刑事簡易判決（起
訴案號：98年度偵字第16428號、98年度毒偵字第2129 號），提
起上訴，本院管轄之第二審合議庭判決如下：
    主  文
上訴駁回。
    事實及理由
一、本案經本院審理結果，認第一審判決以被告甲○○施用第二
    級毒品，為累犯，判處有期徒刑5 月，與另犯竊盜罪所處之
    有期徒刑5 月（被告所犯竊盜罪部分未經上訴，此部分已判
    決確定），合併定其應執行刑為有期徒刑8 月，並諭知易科
    罰金折算標準，其認事、用法均無違誤，量刑亦屬妥適，應
    予維持，除犯罪事實欄一原記載「又於98年3 月間，因施用
    第二級毒品案件，經臺灣高等法院以98年度上易字第2457號
    判決處有期徒刑7 月確定，尚未執行」，應更正為「又於97
    年6 月5 日、97年9 月4 日二次施用毒品，分別經本院判處
    有期徒刑6 月、6 月，並定其應執行刑為有期徒刑11月，於
    98年9 月1 日停止執行出監。又於98年3 月間施用毒品，經
    本院判處有期徒刑7 月確定，與前案接續執行，現尚執行中
    」外，均引用第一審刑事簡易判決書及檢察官起訴書記載之
    事實、證據及理由（如附件）。
二、檢察官上訴意旨略以：被告甲○○自民國97年起多次施用第
    二級毒品案件，經本院97年度審簡字第61號、98年度審簡字
    第64號、審易字第1079號分別判處有期徒刑6 月、6 月、7
    月確定，被告再犯本件施用第二級毒品犯行，顯現其經前次
    偵審後，仍不知悔改，且對刑罰回饋力不佳，為使罰當其罪
    ，以收一般及個別預防之效，實有酌量加重其刑之必要；況
    被告前數次施用第二級毒品罪為警查獲後，業分別經判處如
    前述之刑，原審就被告本次施用毒品犯行，僅諭知較前開判
    決所宣告之刑為低之刑度，實屬過輕；且施用毒品成癮應為
    如何之處遇，乃立法者之立法考量，屬於立法之核心領域，
    司法機關應予尊重，我國立法者於立法時即認為施用毒品者
    有病患之特質，故特別設立觀察勒戒、強制戒治等治療程序
    ，施用毒品者於治療後，再犯施用毒品罪者，代表其治療無
    效而需以刑罰矯正，司法機關於個案判決時，應尊重立法者
    之立法考量，原審認被告具「病患性犯人」之特質，而予輕
    判，顯係逾越法官之權限，侵害立法者之立法核心領域，且
    依原審判決提出之標準，豈非宣示「犯越多次施用毒品罪者
    ，越具病患性犯人之特質，而應更予以輕判」，如此量刑實
    不符國民感情，亦有違比例原則、平等原則、罪刑相當原則
    ，爰依法提起上訴，請求撤銷原審就被告所犯施用第二級毒
    品罪部分所為之判決，改判被告此部分有期徒刑8 月以上之
    刑云云。
三、按法官於有罪判決中，究應如何量處罪刑，自得依據個案情
    節，參諸刑法第57條所定各款犯罪情狀之規定，於該法定刑
    度範圍內，基於合義務性之裁量，量處被告罪刑，而量刑之
    裁量權，乃憲法所保障法官獨立審判之核心，如非有裁量逾
    越或裁量濫用之明顯違法情事，自不得擅加指摘其違法或不
    當，即使上級審對下級審裁量權之審查，亦應同此標準，此
    不僅在保障法官不受任何制度外之不當干涉，更保障法官不
    受制度內的異質干涉，方符憲法第80條所宣示獨立審判之真
    義（最高法院72年度臺上字第6696號判例參照）。又量刑之
    輕重，屬事實審法院得依職權自由裁量之事項，苟已斟酌刑
    法第57條各款所列情狀而未逾越法定刑度，不得遽指為違法
    ，且在同一犯罪事實與情節，如別無其他加重或減輕之原因
    ，下級審量定之刑，亦無過重或失輕之不當情形，則上級審
    法院對下級審法院之職權行使，原則上應予尊重，不得任意
    指摘為違法。經查，被告於94年間因施用毒品，經臺灣基隆
    地方法院94年度毒聲字第192 號裁定送觀察、勒戒後，認無
    繼續施用傾向，經臺灣基隆地方法院檢察署檢察官94年度毒
    偵字第1297號不起訴處分，於94年8 月2 日觀察、勒戒執行
    完畢釋放出所。詎被告仍未戒除毒癮，於前揭觀察、勒戒執
    行完畢5 年內，先後於97年6 月5 日、97年9 月4 日、98年
    3 月5 日施用毒品甲基安非他命，各經本院判處有期徒刑6
    月、6 月、7 月，有各該判決書、臺灣高等法院被告前案紀
    錄表在卷可稽，又於98年11月25日犯本件施用第二級毒品甲
    基安非他命犯行，可徵其經前案歷次判決後，仍無法戒絕毒
    癮而一再施用，足證科以刑罰並未能矯治其毒癮；且刑法修
    正前，對於染有毒癮之人於密接時間內數次施用毒品之犯行
    ，依修正前刑法第56條連續犯規定，僅加重其刑至2 分之1
    ，而刑法修正後，對於每次施用毒品犯行，均分別處罰，縱
    令於密接時間內施用毒品，仍以數罪分論併罰，相較下刑法
    修正後，就各次施用毒品犯行，並無應逐次加重之必要，否
    則對於施用毒品成習之人，於刑法前、後量刑顯失衡平。本
    件原判決業審酌被告施用毒品甲基安非他命成癮，具有「病
    患性犯人」特質，且於前犯竊盜案件執行完畢後5 年內，再
    犯本件之罪，為累犯，依刑法第57條所列各項情狀，量處有
    期徒刑5 月，核其量刑並未逾越本件罪名法定刑之範圍，亦
    未逾越法官之權限，其刑度已足制裁被告本次施用毒品之犯
    行，並無量刑顯然失輕、失重而違背罪刑相當原則之情形，
    難認有何明顯裁量逾越或濫用之違法情事，自應予維持。上
    訴意旨指摘原判決量刑過輕而為上訴，尚屬無據，應予駁回
    。
據上論斷，應依刑事訴訟法第455條之1 第1項、第3項、第368條
、第373條，判決如主文。
本案經檢察官吳昭瑩到庭執行職務。
中    華    民    國    99    年    4    月    30     日
                  刑事第六庭審判長法  官  杜惠錦
                                  法  官  梁哲瑋
                                  法  官  陳美彤
以上正本證明與原本無異。
如不服本判決應於收受判決後10日內向本院提出上訴書狀，並應
應敘述具體理由。其未敘述上訴理由者，應於上訴期間屆滿後20
日內向本院補提理由書(均須按他造當事人之人數附繕本)「切勿
逕送上級法院」。
                                  書記官  吳旻玲
中    華    民    國    99    年    4     月    30    日

司法院資訊處製作；財團法人民間司法改革基金會備份。
